---
title: "Técnicas Computacionais em Estatística"
output: html_notebook
date: "14 de Março de 2018"
---

## Aula 1

- Entrega da ementa no site
- Uso de R, RStudio, LaTeX
- Opcionalmente kite, Ox

- Será usado principalmente o livro *Statistical Computing with R*.


## Aula 2

### Geração de Números Pseudo-aleatórios (NPAs)

Aqui abordaremos da geração de números pseudo-aleatórios, ou seja, números gerados computacionalmente.

De um  modo geral uma tarefa é levada a cabo em 2 etapas:

1.	Gera-se observações de v.a.'s $U_1, U_2, U_3, \dotsc, \overset{\text{i.i.d.}}{\sim} U[0, 1]$

2.	Transformações das v.a.'s para obter de distribuições mais complexas.

Existem fundamentalmente duas classes de métodos diferentes para gerar números aleatórios (NA's):

1.	Números aleatórios gerados usando algum fenômeno físico (ex: jogar um dado)

2.	Números pseudo-aleatórios gerados por programas computacionais.

**Definição** (gerador NPA):
Um gerador NPA é um algoritmo que produz como output uma sequência de números que podem ser usados em substituição a uma sucessão i.i.d. de verdadeiros NA's.

Tendo reconhecido que uma seqência de NPA's é cíclica, Lehmer sugeriu, em 1943, que se usasse a teoria dos números para tentar fazer esse período o mais longo possível.
Hoje em dia, a quase totalidade dos geradores se baseia nessa ideia.

#### Gerador Congruencial Linear (de Lehmer)

**Algoritmo:**

	input:
		m > 1
		a in {1, 2, ..., m - 1} (multiplicativa)
		c in {0, 1, ..., m - 1} (incremento)
		X0 in {0, 1, ..., m - 1} (a semente)

	output:
		X[1], X[2], X[3], ..., a sequência de NPA's

	1: for n = 1, 2, 3, ... do
	2: X[n] <- (a * X[n - 1] + c) mod m
	3: output X[n]
	4: end for

A sequência gerada pelo algoritmo de Lehmer consiste nos inteiros $X_n \in \{0, 1, \dotsc, m - 1 \}$.

O output depende fortemente dos parâmetros $m$, $a$, $x$, $X_0$ (*seed*), caso essas sejam escolhidas adequadamente, temos uma sequência "semelhante" a uma sucessão i.i.d. de v.a.'s uniformes.

**Exemplo:** $m = 8, a = 5, c = 1, X_0 = 0$

	n	5 * Xn + 1	Xn
	1	1			1
	2	6			6
	3	31			7
	4	36			4
	5	21			5
	6	26			2
	7	11			3
	8	16			0
	9	1			1
	10	6			6

No R, temos o seguinte script:

```{r}
LCG <- function(n, m, a, c, X0) {

	X <- c()
	Xn <- X0
	
	for (i in 1:n) {
		Xn <- a * Xn + c %% m
		X[i] <- Xn
	}
	
	return(X)
}
```

```{r}
m    <- 8
a    <- 5
c    <- 1
seed <- 0
N    <- 10

X <- numeric()
Y <- numeric()

X[1] <- seed

for (n in 2:(N + 1)) {
	X[n] <- LCG(1, m, a, c, X[n - 1])
	Y[n] <- 5 * X[n - 1] + 1
	cat(n - 1, 5 * X[n - 1] + 1, X[n], "\n")
}
congruencial <- data.frame(n = 1:10, Yn = Y[2:(N + 1)], Xn = X[2:(N + 1)])
congruencial

```

No exemplo, $X_8 = X_0$ e consequentemente $X_9 = X_1$, $X_{10} = X_2$, e assim sucessivamente.

Dado que $X_n$ pode assumir apenas m valores distintos o output de gerador congruencial começa a repetir depois de $m$ passos, no máximo---é periódico.

Para ultrapassar este problema os valores típicos para $m$ são de ordem de $m = 2^{32} \approx 4 \cdot 10^{9}$.

Os valores de $a$ e $c$, são fixados de forma que os gerador tenha o período máximo $m$.

Podemos obter uma sucessão de NPA's uniformes iid $\sim U[0, 1]$, fazendo $U_n = \frac{X_n}{m}$.


#### Qualidade dos NPA's

Os NPA's usados nos pacotes de softwares como o R são mais sofisticados do que o congruencial, mas eles pertilham das seguintes características

1.	A sequência de NPA's gerada depende da semente $X_0$: diferentes sequências obtidas de acordo com a semente, por outro lado, resultados reproduzíveis.

2.	A periodicidade é uma propriedade partilhada por todos os geradores. O comprimento do período é uma medida de qualidade.

3.	Um outro problema diz respeito à independência, já que $X_n$ depende deterministicamente de $X_{n - 1}$.

No R,
```{r, eval=FALSE}
u <- runif(n)
u <- runif(n, a, b)
set.seed(300)  # fixa a semente, resultados reproduzíveis
```

Exemplo:

```{r}
# Lançamento de moedas
sample(0:1, size = 10, replace = TRUE)
```


#### Método da Transformação Inversa

Trata-se de um método para gerar v.a.'s usando como input os valores NPA's uniformes em $[0, 1]$.

**Teorema:**
Seja $F_X$ uma função de distribuição (fd).
Defina-se a inversa generalizada de $F_X$
$$
	F_X^{-1}(u) = \inf \{x \in \mathbb{R} \mid F_X(x) \ge u \}, u \in (0, 1)
$$
e seja $U \sim U[0, 1]$.
Define-se
$$
	X := F^{-1}(U).
$$
Então $X$ tem df $F_X$.

**Prova:**
\begin{eqnarray}
	P(X \le x) &= P(F_X^{-1}(U) \le x) \\
	&= P(U \le F_X(x)) \\
	&= F_X(x)
\end{eqnarray}

**Exemplo:**
Para gerar a v.a. com fdp $f(x) = 3x^2$, $x \in [0, 1]$, basta notar que $x \in [0, 1]$, $F(x) = x^3$, que é invertível, $F^{-1}(u) = u^{1/3}$
$$
	P(X \le x) = \int_0^x f(t)\ dt = \int_0^x 3 t^2\ dt = t^3 |_0^x = x^3
$$

```{r}
n <- 1000  # tamanho da amostra
u <- runif(n)
x <- u ^ (1 / 3)

y <- seq(0, 1, 0.1)

hist(x, prob = TRUE, main = bquote(f(x) == 3 * x ^ 2))
lines(y, 3 * y ^ 2)

```

**Exemplo (modelo exponencial):**
Gerar $n$ valores do modelo $F_X(x) = 1 - e^{-\lambda x}$, $x > 0$.


```{r}
n      <- 1000
lambda <- 0.5

u <- runif(n)
x <- -log(u) / lambda

hist(x, prob = TRUE)
```

#### Método da Transformada Inversa - Caso Discreto

Seja $X$ uma v.a. discreta e $\dotsc < x_{i - 1} < x_i < x_{i + 1} < \dotsc$.
Os pontos de discontinuidade de $F_X(x)$ para cada valor gerado de $X$ faça

1.	gera $u$ do modelo uniforme $U \sim U[0, 1]$;

2.	sair com $x_i$ se $F_X(x_{i - 1}) < u \le F_X(x_i)$.


**Exemplo (Bernoulli):**
Gerar pelo método TI 10 valores do modelo Bernoulli ($p = 0.4$).
Calcular a média e a variância.
$$	F_X(0) = 1 - p = 0,6 $$
$$	F_X(1) = 1 $$
```{r}
n <- 10
p <- 0.4

u <- runif(n)
u > 0.6

x <- as.integer(u > 0.6)
x

mean(x)
var(x)
```

**Exemplo (Geométrica):**
fmp: $f_x(x) = (1 - p)^x \cdot p$, $x = 0, 1, 2, \dotsc$
$$
	F_X(x) = 1 - (1 - p) ^ {x + 1}
$$
1.	Gerar u

2.	x_i se $F_X(x_{i - 1}) < u \le F_X(x_i)$

```{r}
n <- 1000
p <- 1 / 4
u <- runif(n)
x <- ceiling(log(u) / log(1 - p)) - 1
x
plot(table(x) / n)
```

#### Método de TI - Modelo Logarítmico

Uma v.a. tem fmp
$$
	f_X(x) = P(X = x) = \frac{a \theta^x}{x},
$$
$x = 1, 2, \dotsc$, $0 < \theta < 1$, $a = -\frac{1}{\log(1 - \theta)}$.

Formas alternativas para a fmp
$$
	f_X(x) = \exp(\log(a) + x \log(\theta) - \log(x))
$$

Algoritmo para gerar:

-	Gerar $N$ valores $x = 1, 2, 3, \dotsc, N$ (elevado).
	
-	Para resolver $F_X(x - 1) < u \le F_X(x)$, será necessário contar o número de valores $x$ para os quais $F_X(x - 1) < u$ (para cada $u$).
Se ``F`` é um vetor e ``ui`` um escalar, então no R, a instrução ``F < ui`` produz um vetor lógico (``TRUE``; ``FALSE``), e ``as.integer(TRUE) -> 1`` e ``as.integer(FALSE) -> 0``.

-	As somas dos valores 1 que indicam no vetor a relalção de ``TRUE`` é exatamente o número dos $x - 1$.